【裁判字號】    96,交聲,2063
【裁判日期】    970229
【裁判案由】    交管條例聲異
【裁判全文】
臺灣板橋地方法院交通裁定            96年度交聲字第2063號
原處分機關  交通部公路總局臺北區監理所
異  議  人  昶億汽車貨運有限公司
即受處分人                    .
代  表  人  張諒緯
上列異議人即受處分人因違反道路交通管理處罰條例案件，對於
交通部公路總局臺北區監理所中華民國96年12月3 日所為之處分
（原處分案號：北監營裁字第裁40-Z00000000號）聲明異議，本
院裁定如下：
    主  文
異議駁回。
    理  由
一、原處分機關處分意旨略以：異議人即受處分人昶億汽車貨運
    有限公司所有車號857-HM號營業大貨車（下稱系爭車輛），
    於民國96年9 月28日17時0 分許在高速公路國道三號北上34
    2.3 公里善化地磅站，因「行經善化地磅站，未依號誌指示
    行駛」之違規，經原處分機關依道路交通管理處罰條例第29
    條之2 第4 項之規定裁處罰鍰新臺幣（下同）1 萬元，罰鍰
    限於97年1 月2 日前繳納，並註明上開罰鍰逾期不繳納之處
    分。
二、異議意旨略以：異議人所有之系爭車輛於舉發時先行駛入動
    態地磅，依照標誌或指示須再駛入靜態地磅過磅或駛離，因
    標誌指示不清，系爭車輛於進入動態地磅即逕行駛離，應係
    違反道路交通管理處罰條例第33條第1 項第13款，原處分竟
    援引同條例第29條之2 第4 項規定裁罰，顯有違誤，請求撤
    銷原處分，予以改罰云云。
三、按汽車裝載貨物行經設有地磅處所一公里內路段，未依標誌
    、標線、號誌指示或不服從交通勤務警察或依法令執行交通
    稽查任務人員之指揮過磅者，處汽車駕駛人新臺幣1 萬元罰
    鍰，並得強制其過磅，道路交通管理處罰條例第29條之2 第
    4 項定有明文。次按汽車行駛於高速公路、快速公路或設站
    管制之道路，不遵使用限制、禁止、行車管制及管理事項之
    管制規則而未依標誌、標線、號誌指示行車，處汽車駕駛人
    3,000 元以上6,000 元以下罰鍰，道路交通管理處罰條例第
    33條第1 項第13款定有明文。
四、經查：
  (一)異議人所有之系爭車輛，於96年9 月28日17時0 分許在高速
    公路國道三號北上342.3 公里善化地磅站，先行駛入動態地
    磅，依照標誌或指示須再駛入靜態地磅過磅或駛離，於進入
    動態地磅即逕行駛離之違規事實，業據異議人自承在卷，並
    有內政部警政署國道公路警察局公警局交字第Z00000000 號
    舉發違反道路交通管理事件通知單影本1 紙、採證照片2幀
    附卷可稽，此部分事實洵堪認定。
  (二)雖異議人辯稱，因標示不清故駕駛系爭車輛進入動態地磅後
    即逕行駛離云云，惟查，依卷附內政部警政署國道公路警察
    局第八警察隊96年11月20日公警八交字第0960871796號函所
    載：「國報三號古坑、白河、善化地磅站設置，載重車應依
    指示進入動態磅秤篩選，前方並豎立有紅底白字『請依號誌
    過磅違者依法告發』告示牌，車輛應續依號誌指示進入靜態
    磅秤過磅或駛離，並於該處道路上方設有明確之車道管制號
    誌，載重車應遵守車道管制號誌指示行駛。旨揭車輛（即車
    號857- HM 號營業大貨車）依指示進入動態磅秤篩選後，未
    依號誌指示（依箭頭綠燈直行）及資訊可變標誌亦顯示【再
    過磅↑】進入靜態磅秤複磅，即逕行駛離，違規行為屬實，
    依法掣單逕行舉發，尚無違誤。善化北向地磅站各項號誌正
    常運作，當載重車輛駛進動態地磅時，路面自動感應線及攝
    照系統經判斷，該車輛應須再進入靜態地磅時，資訊可變標
    誌會立即顯示【再過磅↑】及前方（抬頭）出口車道管制號
    誌亦顯示【╳】紅燈，駕駛人應依號誌指示再複磅，駕駛人
    未依號誌指示續往靜態地磅複磅，車道管制號誌亦顯示叉型
    紅燈【╳】，逕行駛離車輛攝照採證，本案違規態樣與車輛
    超載與否要件不同，所陳事由，顯屬駕駛人推卸規避過磅之
    違規行為」等語，則異議人有行經善化地磅站，未依號誌指
    示行駛之違規行為甚為明確，異議人上開辯詞，自難據為免
    責之事由。
  (三)復按道路交通管理處罰條例第33條第1 項第13款之規範，乃
    針對「汽車行駛於高速公路、快速公路或設站管制之道路，
    不遵使用限制、禁止、行車管制及管理事項之管制規則而有
    下列行為者，處汽車駕駛人新臺幣三千元以上六千元以下罰
    鍰：十三、未依標誌、標線、號誌指示行車」所作之規定，
    如有關交通事項另有其它之規範，且屬應優先適用者，自仍
    得適用其它之規範。而同條例第29條之2 第4 項明定：汽車
    裝載貨物行經設有地磅處所一公里內路段，未依標誌、標線
    、號誌指示或不服從交通勤務警察或依法令執行交通稽查任
    務人員之指揮過磅者，處汽車駕駛人新臺幣一萬元罰鍰，並
    得強制其過磅，乃針對「設有地磅處所一公里內路段，未依
    標誌、標線、號誌指示或不服從交通勤務警察或依法令執行
    交通稽查任務人員之指揮過磅者」之具體、特別規範，自應
    優先適用，原處分機關援引道路交通管理處罰條例條例第29
    條之2 第4 項規定裁罰1 萬元，經核並無違誤。受處分人猶
    執前詞，指摘原處分不當，自無理由，應予駁回。
據上論斷，應依道路交通案件處理辦法第19條，裁定如主文。
中    華    民    國    97    年    2     月    29    日
                      交通法庭  法  官  汪怡君
上列正本證明與原本無異。
如不服本裁定，應於裁定送達後五日內敘明抗告理由，向本院提
出抗告狀。
                                書記官  李郁禎
中    華    民    國    97    年    2     月    29    日


司法院資訊處製作；財團法人民間司法改革基金會備份。
